【裁判字號】    95,判,1477
【裁判日期】    950914
【裁判案由】    營利事業所得稅
【裁判全文】
最  高  行  政  法  院  判  決
                                     95年度判字第01477號
上  訴  人  轟福建設有限公司
代  表  人  甲○○
被 上訴 人  財政部臺灣省北區國稅局
代  表  人  凌忠嫄
                    送達代收人  乙○○
上列當事人間因營利事業所得稅事件，上訴人對於中華民國93年
3月24日臺北高等行政法院92年度訴字第661號判決，提起上訴。
本院判決如下：
    主  文
上訴駁回。
上訴審訴訟費用由上訴人負擔。
    理  由
一、本件上訴人87年度營利事業所得稅結算申報，申報全年所得
    額為虧損新臺幣（下同）2,763,755元。被上訴人初查以其
    借回帳證逾期未送回，且上訴人出具同意書自請依所得稅法
    第83條核定，遂按同業利潤標準核定其所得額為2,863,988
    元，應補稅額705,372元。上訴人不服，就營業成本、營業
    費用及利息支出申請復查，未獲變更，上訴人復就利息支出
    項目不服，循序提起行政訴訟。
二、上訴人起訴主張：上訴人87年度支付利息9,939,223元，經
    分析屬土地借款利息者4,000,483元，屬南昌路住宅案借款
    利息者3,668,174元，屬南京路住宅案借款利息者2,270,556
    元。土地借款利息4,000,483元部分，被上訴人否准認定應
    屬合理，惟南昌路住宅案係於民國（下同）83年4月14日完
    工，其相關借款利息3,668,174元，被上訴人應全數准予認
    定。南京路住宅案係於87年6月18日完工，其完工後支付相
    關借款利息依全年日數197天比例計算為1,225,478元，二者
    合計4,893,652元，被上訴人應准予認定。為此訴請將訴願
    決定及原處分關於利息部分均撤銷。
三、被上訴人則以：按所得稅法第83條第1項業已明定，納稅義
    務人有提示有關各種證明所得額之帳簿、文據之義務。查上
    訴人於復查及訴願階段均未提示銀行借款用途、待售土地買
    賣合約及明細，另存出保證金部分所提示之合建契約書中土
    地提供人為甲○○與提示之土地買賣契約中之出售人不符情
    形亦未提出說明，被上訴人無法據以查核；另上訴人於復查
    及訴願階段皆主張87年度支付利息9,939,223元，其中3,042
    ,760元為利息支出，惟起訴主張變更為4,893,652元，其資
    金流程與相關佐證資料均未能提示。被上訴人仍無法據以查
    核，從而原核定其非營業損失及費用－利息支出為零元，並
    無不合等語，資為抗辯。
四、原審斟酌全辯論意旨及調查證據結果，以：按「稽徵機關進
    行調查或復查時，納稅義務人應提示有關各種證明所得額之
    帳簿、文據；其未提示者，稽徵機關得依查得之資料或同業
    利潤標準，核定其所得額。」次按「利息……二、非營業所
    必需之借款利息，不予認定。……九、購買土地之借款利息
    ……但非屬固定資產之土地，其借款利息以遞延費用列帳，
    於土地出售時，作為其收入之減項。……十一、營業人一方
    面借入款項支付利息，一方面貸出款項並不收取利息或收取
    利息低於所支付之利息者，對於相當於該貸出款項支付之利
    息或其差額，不予認定。」分別為所得稅法第83條第1項及
    營利事業所得稅查核準則（下稱查核準則）第97條第2款、
    第9款、第11款所明定。查上訴人87年度營利事業所得稅結
    算申報，原申報全年所得額為虧損2,763,755元，經列為一
    般選查案件，被上訴人以其借回帳證逾期未送回，且上訴人
    出具同意書同意依所得稅法第83條規定辦理，被上訴人遂依
    上訴人之同業標準代號6811─12，按同業利潤標準淨利率14
    %計算營業淨利為2,857,707元，再加上利息收入6,281元，
    核定其所得額為2,863,988元，應補稅額705,372元，揆諸首
    揭規定，自無不合。至於上訴人主張其平鎮市○○路住宅案
    及南京路住宅案合計借款利息4,893,652元，請核實准予認
    列乙節，惟查上訴人於復查時主張利息支出為3,042,760元
    ，起訴後變更為4,893,652元，上訴人並未合理說明其前後
    數額不同之理由，且始終未提示銀行借款用於平鎮市○○路
    及南京路住宅之資金流程及憑證，起訴後經請被上訴人再就
    上訴人補提之帳簿審核結果，上訴人仍無法區分整理證明其
    銀行借款確用於前述2工地房屋之資金流程以及各項利息支
    出如何計算得來，即依中等標準亦無法勾稽核實認列，故利
    息支出不予認列，上訴人所訴，洵不足採等為其判斷之基礎
    ，因認原處分、訴願決定俱無違誤，上訴人之訴為無理由，
    予以駁回。
五、原判決經核於法無違。上訴人主張其利息收入有銀行利息收
    據為憑，被上訴人要求上訴人舉證「資金流程及各項利息支
    出如何計算得來」，顯不合理，原審未就此為審酌云云。經
    查上訴人支付之利息，固有銀行出具之利息收據，惟依查核
    準則第97條第2款規定，非營業所必需之借款利息，不予認
    定。是上訴人欲列報利息支出，應證明所借款項為營業所必
    需。上訴人因未提示相關帳證，除土地借款利息部分外（此
    部分利息遭剔除，上訴人認屬合理），被上訴人無從查悉所
    借款項是否營業所必需，且其申報之利息數額前後不一，故
    要求上訴人舉證資金流程及各項利息支出如何計算得來，並
    無矛盾或不合理情形，上訴人前述主張，洵非可採。其復執
    陳詞，另以原審取捨證據，認定事實之職權行使，指摘原判
    決未當，聲明廢棄，非有理由，應予駁回。
六、依行政訴訟法第255條第1項、第98條第3項前段，判決如主
    文。
中    華    民    國    95    年    9     月    14    日
                  第四庭審判長法  官  高  啟  燦
                              法  官  黃  璽  君
                              法  官  廖  宏  明
                              法  官  楊  惠  欽
                              法  官  林  樹  埔
以  上  正  本  證  明  與  原  本  無  異
中    華    民    國    95    年    9     月    15    日
                              書記官  邱  彰  德


司法院資訊處製作；財團法人民間司法改革基金會備份。
